【裁判字號】    98,裁,2390
【裁判日期】    981008
【裁判案由】    贈與稅
【裁判全文】
最  高  行  政  法  院  裁  定
                                      98年度裁字第2390號
上  訴  人  甲○○○
                          送達代收人  乙○○
                          山區○○○路○段80巷11弄23號6樓
被 上訴 人  財政部臺灣省北區國稅局
代  表  人  丙○○
上列當事人間贈與稅事件，上訴人對於中華民國98年6月18日臺
北高等行政法院98年度訴字第540號判決，提起上訴，本院裁定
如下：
    主  文
上訴駁回。
上訴審訴訟費用由上訴人負擔。
    理  由
一、按對於高等行政法院判決之上訴，非以其違背法令為理由，
    不得為之，行政訴訟法第242條定有明文。依同法第243條第
    1項規定，判決不適用法規或適用不當者，為違背法令；而
    判決有同條第2項所列各款情形之一者，為當然違背法令。
    是當事人對於高等行政法院判決上訴，如依行政訴訟法第24
    3條第1項規定，以高等行政法院判決有不適用法規或適用不
    當為理由時，其上訴狀或理由書應有具體之指摘，並揭示該
    法規之條項或其內容；若係成文法以外之法則，應揭示該法
    則之旨趣；倘為司法院解釋或本院之判例，則應揭示該判解
    之字號或其內容。如以行政訴訟法第243條第2項所列各款情
    形為理由時，其上訴狀或理由書，應揭示合於該條項各款之
    事實。上訴狀或理由書如未依此項方法表明，或其所表明者
    與上開法條規定不合時，即難認為已對高等行政法院判決之
    違背法令有具體之指摘，其上訴自難認為合法。
二、上訴人於民國（下同）95年2月14日匯款155,000美元至女兒
    乙○○加拿大HSBC銀行帳戶，未依規定辦理贈與稅申報，經
    法務部調查局查獲，認屬遺產及贈與稅法第4條第2項規定之
    贈與，通報被上訴人審理違章成立，初查依匯款時匯率計算
    核定上訴人95年度贈與總額新臺幣（下同）5,014,118元，
    贈與淨額3,904,118元，發單補徵應納稅額304,794元，並按
    應納稅額304,794元處1倍之罰鍰計304,700元（計至百元止
    ）。上訴人不服申請復查，未獲變更；提起訴願亦遭決定駁
    回，遂提起行政訴訟，經臺北高等行政法院98年度訴字第54
    0號判決駁回，上訴人對之提起上訴，主張：(一)上訴人借用
    乙○○在加拿大帳戶之借名關係，本身就是「無償」性質，
    實不易用積極證據加以證明，原判決徒以上訴人與乙○○作
    成消費寄託契約及解約協議書之時點為機關查核稅捐之後，
    即不為採信，完全否認守法之正常公民所為正當之法律亦違
    背論理法則。(二)上訴人欲在加拿大投資不動產，而將該筆資
    金存入非加拿大人之女兒乙○○帳戶內，以免遭加拿大政府
    課稅，為極合理之安排，根本無贈與之意思。又該筆金額皆
    未動用，故可以在機關查核時整筆移轉回上訴人之帳戶內，
    符合「該資金確有轉回出資者」之參考原則，且該筆資金之
    孳息已供作上訴人嗣後旅行加拿大之用，符合「該資金之孳
    息確為出資者所支用」之參考原則，原判決未調查該筆資金
    孳息使用情形，竟謂「因乏事證支持此部分陳述，並無可取
    」，難謂符合論理法則。(三)以上訴人資產總額及子女七人之
    生活狀況，根本未達遺產課稅之應稅門檻，上訴人實無藉由
    贈與分散財產以規避遺產課稅之動機及必要。原判決就此事
    絲毫不考量，遽為論斷，嚴重違背經驗法則，並傷害上訴人
    子女之手足之情。(四)司法院釋字第275號解釋，應僅適用於
    行為罰，而無關於應具備漏稅結果的漏稅罰，故本件上訴人
    僅是無法提出積極事實來證明上揭匯款係屬借名關係，而遭
    稽徵機關推定為無償贈與，實不具備漏報贈與之故意或過失
    被上訴人所為之罰鍰304,700元，顯已失衡等語。本院經核
    上訴意旨雖以該判決違背法令為由，惟核其上訴理由，係就
    原審取捨證據、認定事實之職權行使，指摘其為不當，並就
    原審已論斷者，泛言未論斷，或就原審所為論斷，泛言其論
    斷矛盾，而非具體表明合於不適用法規、適用法規不當、或
    行政訴訟法第243條第2項所列各款之情形，難認對該判決之
    如何違背法令已有具體之指摘。依首開規定及說明，應認其
    上訴為不合法。
三、據上論結，本件上訴為不合法。依行政訴訟法第249條第1項
    前段、第104條、民事訴訟法第95條、第78條，裁定如主文
    。
中    華    民    國    98    年    10    月    8     日
                    最高行政法院第三庭
                        審判長法官  高  啟  燦
                              法官  姜  素  娥
                              法官  張  瓊  文
                              法官  黃  合  文
                              法官  王  碧  芳
以  上  正  本  證  明  與  原  本  無  異
中    華    民    國    98    年    10    月    12    日
                              書記官  邱  彰  德


司法院資訊處製作；財團法人民間司法改革基金會備份。
